【裁判字號】    91,訴,3154
【裁判日期】    920129
【裁判案由】    違反電信法
【裁判全文】
臺灣高雄地方法院刑事判決                        九十一年度訴字第三一五四號
    公  訴  人  臺灣高雄地方法院檢察署檢察官
    被      告  乙○○  男  四.
右列被告因違反電信法案件，經檢察官提起公訴（九十一年度偵字第一八七九七號）
，本院判決如左：
    主  文
乙○○無罪。
    理  由
一、公訴意旨略以：被告乙○○基於意圖為自己不法利益之概括犯意，自民國九十一
    年四月起，未經住於高雄市○○區○○街二一九號五樓之七之鄰居即告訴人丁○○之同意，打開位於上址二一九號五樓樓梯間之電線接線箱，將自己原來申請已
    遭停話之電話線盜接丁○○向中華電信股份有限公司（下稱中華電信公司）所申
    請使用一般市內電話號碼0000000號之電話線至其高雄市○○區○○街二
    一九號五樓之十住處，連接其所準備之電話機後，撥打使用，共計撥打新台幣（
    下同）五千五百五十二元。嗣因告訴人丁○○於九十一年六月十日，前往中華電
    信公司鹽埕服務中心，欲繳交電話號碼0000000號之四月份及五月份電話
    費時，發現該電話費用激增而向中華電公司查證，經電信警察於九十一年六月二
    十八日上午十時十七分許到現場始查知上情。因認被告涉有電信法第五十六條第
    一項盜用他人電信設備通信罪嫌等語。
二、按犯罪事實應依證據認定之，無證據不得推定其犯罪事實；又不能證明被告犯罪
    ，應諭知無罪之判決。刑事訴訟法第一百五十四條及第三百零一條分別定有明文
    。又按刑事訴訟法上所謂認定犯罪事實之證據，係指足以認定被告確有犯罪行為
    之積極證據而言，如未能發現相當證據或證據不足以證明，自不能以推測或擬制
    之方法，以為裁判基礎，最高法院二十九年上字第三一０五號及四十年台上字第
    八十六號分別著有判例；而認定不利於被告之事實，須依積極證據，苟積極證據
    不足為不利被告之認定時，即應為有利於被告之認定，更不必有何有利之證據，
    亦有最高法院三十年上字第八一六號判例可資參照。若證據資料在經驗科學上或
    論理法則上尚有對被告較為有利之存疑，而無從依其他客觀方法排除此項合理之
    可疑，即不得以此資料作為斷罪之基礎，且刑事訴訟制度受「倘有懷疑，則從被
    告之利益為解釋」、「被告應被推定為無罪」之原則所支配，故得為訴訟上之證
    明者，無論為直接或間接證據，須客觀上於一般人均不致有所懷疑而達於確信之
    程度者，始可據為有罪之認定，倘其證明尚未達於「確信」之程度，而有合理可
    疑存在時，即難據以為被告不利認定，換言之，在法律判斷上，即不能為被告有
    罪之認定。又按電信法第五十六條第一項規定：意圖為自己或第三人不法利益，
    以有線、無線或其他電磁方式，盜接或盜用他人電信設備通信，故該條之構成要
    件，除有意圖為自己或第三人不法利益之主觀要件外，客觀上必須有「盜接」或
    「盜用」之行為存在，此觀諸該條之規定自明。
三、公訴人認被告涉有右揭犯行，無非被告曾自承已使用0000000號之電話長
    達三個月之久，且該三月之電話費亦高於被告申請平日所用0000000號電
    話之費用，足徵被告有自己不法利益之意圖；另中華電信公司裝機人員於裝設前
    開0000000號之電話線時，曾測試回鈴，並確定係安裝在告訴人丁○○之
    屋內；另該公司人員丙○○於查獲時，發現0000000號之電話線已被盜接
    至被告之住處等情，為其所憑之論據。
四、訊據被告乙○○則堅決否認有公訴人所指之犯行，辯稱：本件係中華電信公司搭
    錯線在先，伊誤用在後，且公訴人所舉之證據，僅足證明伊有使用000000
    0號之電話線路，不能證明伊有「盜接」或「盜用」之事實等語。經查：
    （一）高雄市內電話號碼0000000號電話線路，原為告訴人丁○○申請使
          用，其於九十一年三月間申請將該支線路，由原裝設地點高雄市○○○路
          一七五號六樓之四移機至高雄市○○街二一九號五樓之七，並由中華電信
          公司員工甲○○於九十一年四月十一日施工完成，當天移機完工後，王憲
          煌曾以自己攜帶之電話主機測試回鈴，確定前開線路已移機至高雄市○○
          街二一九號五樓之七之事實，業據告訴人丁○○於警偵訊及本院審理時陳
          述綦詳（見警卷第二部、偵卷第六、七頁、本院卷第一八頁），且經證人
          甲○○到庭證述屬實（本院卷第一九頁），另有證人甲○○提出線路中心
          施工單一紙在卷可稽（本院卷第二五頁），堪信為真實。然此僅足證明前
          開電話線路於九十一年四月十一日確實已移機至告訴人丁○○位於高雄市
          ○○街二一九號五樓之七家中。
    （二）被告乙○○係設籍並住居於高雄市○○街二一九號五樓之十，其原申請之
          市內電話號碼為0000000號，該只電話因欠費之故於九十一年一月
          間被停話，惟被告家中之電話於九十一年四月間某日突然通話，其後被告
          使用已接通之電話線路至同年六月二十八日遭警方查獲止，其間均未曾繳
          過電話費用，且其於同年四、五、六月份所使用之電話線路實為0000
          000號之線路，又其原先使用之0000000號電話已達十餘年，通
          話期間之費用一個月約一千餘元，然其於九十一年四、五、六月份之通話
          費用分別有一千九百七十一元、二千四百五十九元、一千一百二十二元之
          事實，除經被告分別於警偵訊及本院審理時自承在卷外（警卷第一部、偵
          卷第一二、一三頁、本院卷第一八頁），且有法務部戶役政連結作業系統
          一紙（本院卷第七頁）、通聯紀錄一份（警卷第四部）、電信費收據三紙
          （偵卷第一四頁）在卷可佐，亦可信為真實。惟此僅足證明被告曾「使用
          」非其申請之電話線路達三個月，其間並未繳費，應屬民法不當得利規定
          之範疇，可否逕認被告有為自己不法利益之意圖，尚有可疑。
    （三）證人即中華電信公司南區營業處助理工程師丙○○到庭雖證述：「五樓之
          七與五樓之十是各自有獨立的電話管路，其情形如警卷下方的相片所載，
          一孔接一戶，如將移機的號碼同時接入二個孔內，有可能二戶使用同一電
          話號碼，但是我們的施工人員再大意也不可能會犯這種錯誤，這是最基本
          的工作。」、「（請說明九十一年六月二十八日上午十時許，到現場之情
          形？）我是會同電信警察到現場，而0000000號我當場測試回路，
          發現另一端有電話機。而電信警察跟我講告訴我那一戶是空戶沒有人住，
          所以當我發現另一端有電話機時我就懷疑應該是被盜接，而測試回路的結
          果發現另一端的電話機是在五樓之十，所以才懷疑是被告盜接電話線。」
          、「（從專業角度而言，是否有可能是甲○○施工有誤？）應該不可能。
          」等語（本院卷第二一頁）；另證人即中華電信公司員工甲○○亦證述：
          伊工作非常仔細，應該不致於將一條線路同時安裝在二戶之電話孔內等語
          （本院卷第二○頁）；故由上述證詞得知，至多僅足證明0000000
          號之電話線路，曾經「某人」誤接或盜接至被告上開住所之電話孔內，惟
          尚不足據以認定上開電話線係由被告盜接至其家中使用。
    （四）按電信法第五十六條第一項規定之「盜用」、「盜接」行為態樣不一，參
          照最高法院八十八年度台非字第四三號判決所舉之情形如下：並不限於以
          盜拷他人行動電話之序號、內碼等資料於自己之手機內，為盜用之唯一方
          式，其他諸如：利用他人住宅內之有線電話，盜打他人電話為通信行為；
          或在住宅外之電話接線箱內，盜接他人之有線電話線路，以自己之電話機
          盜打他人電話為通信行為；或意圖為自己不法之所有，竊取他人之行動電
          話手機，進而為盜打通信之行為；或僅以使用竊盜之意思，擅取他人之行
          動電話手機為盜打通信之行為等，不一而足，皆成立本罪等語。由上述判
          決內容得知，所謂「盜用」、「盜接」之內涵，應有竊盜、侵占等先行為
          存在為前提。而本件至多僅能證明被告曾「使用」非其申請之電話線路，
          故與前開電信法之構成要件有違。
五、綜上所述，公訴人所舉之證據，固有所據，惟此僅足證明被告曾「使用」告訴人
    所申請移機之電話線路，尚難逕認被告有「盜用」、「盜接」該條電話線路，故
    與電信法第五十六條第一項之規定有間。此外，本院復查無其他積極證據足資審
    認被告有公訴人所指之犯行，揆諸首揭法條、判例意旨及說明，依法自應為被告
    無罪之諭知。
六、據上論斷，應依刑事訴訟法第三百零一條第一項，判決如主文。
本案經檢察官王朝宏到庭執行職務。
中    華    民    國    九十二    年      一      月      二十九      日
                                  臺灣高雄地方法院刑事第二庭
                                      法  官    吳為平
右正本證明與原本無異。
如不服本判決，應於判決送達後十日內，向本院提出上訴狀。
                                      書記官    曾秀鳳
中    華    民    國    九十二    年      二      月        六        日


司法院資訊處製作；財團法人民間司法改革基金會備份。
